臺灣屏東地方法院刑事裁定　　　　　　　　　　　　　九十三年度訴字第三四一號
　　公　訴　人　臺灣屏東地方法院檢察署檢察官
　　被　　　告　甲○○
　　指定辯護人　本院公設辯護人　游志煌
右列被告因違反毒品危害防制條例安件，經檢察官提起公訴（九十二年度偵字第二二
八四號），本院裁定如左：
    主  文
公訴駁回。
    理  由
一、公訴意旨略以：被告甲○○意圖販賣第一級毒品海洛因牟利，而持有已分裝好的
    海洛因五十九包。嗣於民國九十一年八月十五日十七時三十分許，經警方持搜索
    票到屏東縣潮州鎮○○里○○路二十一號被告甲○○住處搜索而查獲，並扣得其
    持有之海洛因五十九包及空夾鏈袋十八個，因認為被告甲○○涉犯毒品危害防制
    條例第五條第一項之意圖販賣而持有第一級毒品之罪嫌云云。
二、按檢察官就被告犯罪事實，應負舉證責任，並指出證明之方法，為刑事訴訟法第
    一百六十一條第一項所明定。所謂指出證明之方法，除表明所擬使用之證據外，
    並應包括指出調查之途徑、與待證事實之關聯及證據之證明力等事項（參考最高
    法院九十一年度第四次刑事庭會議紀錄）。若檢察官指出之證明方法顯不足認定
    被告有成立犯罪之可能，經於第一次審判期日前定期通知補正而逾期不補正，
    或雖有補正，然綜覈檢察官所指出之全部證明方法仍顯不足以認定被告有成立犯
    罪之可能者，則該案件根本不應進入法院接受審判，法院此時僅得依法駁回其公
    訴。
三、公訴人指被告涉犯前開意圖販賣而持有第一級毒品罪嫌，雖引用被告於警方詢問
    及檢察官偵訊時，承認被查獲海洛因五十九包及空夾鏈袋十八個為伊所有，而該
    扣案之五十九包白色粉末經法務部調查局鑑驗結果確為海洛因，且扣案分裝海洛
    因所用之夾鏈袋除一只較大外，其餘五十八包夾鏈袋大小約略相同，依其封口紅
    色條紋之粗細可分為最粗、較粗及最細三種，而於同時間、地點為警所扣得之被
    告所有空夾鏈袋除其中四只較大之外，其餘夾鏈袋大小、樣式及種類與裝有海洛
    因之夾鏈袋均相同，可證明被告係自行以其夾鏈袋分裝海洛因，而非於購入之前
    即已分裝等情為證明方法。
四、按意圖販賣而持有毒品之罪，須被告非以營利售賣意圖而販入，或因其他原因而
    持有，嗣起意圖利售賣，尚未著手於賣出行為者，始足當之（最高法院九十二年
    度台上字第一二七五號判決參照），是除犯罪故意外，公訴人尚須有相當之證據
    或所指出之證明方法足證被告有將所持有之毒品予以販賣之意圖。至於被告行使
    緘默權及難以期待被告自白其犯罪事實之情況下，雖得以客觀顯現之事實推論被
    告主觀犯意之存在，然該客觀事實之於被告主觀狀態之推理過程，仍應有必然且
    合理之關連性。
五、經查，被告甲○○為警查獲時其所有之海洛因業經分裝為五十九包，然依法務部
    調查局九十一年十月二十三日調科壹字第二四○○○二二六○號鑑定通知書所載
    鑑定結果，扣案之五十九包白粉雖均含第一級毒品海洛因成分，為純度僅百分之
    十八點七四，純質淨重二點五六公克，而白粉（含海洛因及其他雜質）合計淨重
    亦不過十三點六八公克，其數量尚少，顯與一般提供販賣之情形有異；且被告本
    身有施用海洛因之習慣等情，業經其自白無誤，復有九十一年八月二十一日屏縣
    衛檢六字第九一○二四二號煙毒及麻醉藥品類委託檢驗結果通知書在卷可按，其
    將含有大量雜質之含海洛因白粉十三點六八公克分裝為五十九包，則每包夾鏈袋
    內所含之海洛因已所剩無幾，與一般為施用海洛因犯行之人每次所施用的數量相
    仿，則被告所辯扣案之海洛因僅供其自己施用等語，並非無據。又海洛因源於鴉
    片，由嗎啡經乙醯化改變構造而得，使用初有欣快感，無法集中精神，會產生夢
    幻現象，過量使用造成急性中毒，症狀包括昏睡、呼吸抑制、低血壓、瞳孔變小
    ，具高度心理及生理依賴性。是施用海洛因之際，為避免藥性發作時難以精確掌
    握施用劑量，一旦過量易生急性中毒甚至致死之危險，部分施用者會於神智清醒
    之時以夾鏈袋分裝適量之海洛因，以精確控制其每次用量，其特徵在於所分裝之
    海洛因質、量均微，適於單次施用。本案為警查獲之海洛因數量甚少且經大量分
    裝，除與一般販賣海洛因之常態顯然有異外，被告持有扣案海洛因之客觀事實，
    仍有數種情況發生之可能性，並非必然得以推論被告即有販賣所持有海洛因之意
    圖，公訴人僅據此一客觀事實作為認定被告涉有意圖販賣而持有第一級毒品犯行
    之證據，尚屬率斷，本院認僅以前開客觀事實指出之證明方法顯不足認定被告有
    成立犯罪之可能，故於九十三年八月十日裁定定期二十日通知檢察官補正，檢察
    官收受上開裁定正本後，仍以被告為警查獲扣案海洛因之分裝狀態作為推論被告
    販賣意圖之依據，並未調查其他證據以資佐證，亦未就所主張之待證事實補具其
    他不利於被告之事證以供調查，實難認經此補正，檢察官就被告涉犯毒品危害防
    制條例第五條第一項罪嫌指出之證明方法已足認定被告有成立犯罪之可能，是本
    院認檢察官之補正，其效果與逾期未補正相同，現本院所定補正期限已逾二十日
    ，依前開說明，爰裁定駁回本案公訴，特此裁定。
六、爰依刑事訴訟法第一百六十一條第二項，裁定如主文。
中      華      民      國    九十三    年     九     月      十四      日
                                      臺灣屏東地方法院刑事第五庭
                                          審判長法  官 羅森德
                                                法  官 楊文廣
                                                法  官 林柏泓
右正本證明與原本無異。
如不服本裁定應於收受送達後五日內向本院提出抗告書狀敘述抗告之理由抗告於台灣
高等法院高雄分院。
                                                書記官 劉淑蓉
中      華      民      國    九十三    年     九     月     二十一     日
